臺灣彰化地方法院刑事判決
111年度訴字第46號
公  訴  人  臺灣彰化地方檢察署檢察官
被      告  詹皇偉


選任辯護人  李進建律師
上列被告因違反槍砲彈藥刀械管制條例案件，經檢察官提起公訴
（110年度偵字第12619號），及移送併辦（111年度偵字第1449
號），本院判決如下：
    主  文
詹皇偉未經許可寄藏非制式手槍，處有期徒刑伍年參月，併科罰
金新臺幣壹拾萬元，罰金如易服勞役，以新臺幣壹仟元折算壹日
。
    犯罪事實
一、詹皇偉明知可發射子彈具有殺傷力之非制式手槍及具有殺傷
    力之子彈，均係槍砲彈藥刀械管制條例所列管之違禁物，非
    經主管機關許可，不得擅自寄藏，竟基於寄藏可發射子彈具
    有殺傷力之非制式手槍及具有殺傷力之子彈之犯意，於民國
    103年間某日起，在彰化縣員林市楓采汽車旅館旁之運動公
    園，受某真實姓名年籍不詳、綽號「小黑」之成年男子所託
    ，而代為保管如附表一、二示之非制式手槍（含彈匣）及子
    彈而寄藏之，詹皇偉於收受上開物品後，旋將之藏放在其位
    於彰化縣○○鄉○○路000號住處。嗣因莊晉瑋（違反槍砲彈藥
    刀械管制條例部分，業經本院以110年度訴字第697號審結）
    與他人有糾紛，乃向詹皇偉商借槍械防身，詹皇偉遂於110
    年7月2日23時20分許，在彰化縣○○鎮○○路○000號統一超商佳
    嘉門市附近某處，將如附表一所示非制式手槍（含彈匣）及
    子彈交付予莊晉瑋。而莊晉瑋之後於同年月4日8時許，攜帶
    如附表一所示之非制式手槍（含彈匣）及子彈，駕駛車牌號
    碼000-0000號自用小客車，入住位於彰化縣○○市○○路000號
    荷蘭村汽車旅館112號房，於同日12時12分許欲離去該汽車
    旅館房間時，遇獲報前來查緝之員警，經莊晉偉同意搜索後
    ，為警查獲其持有如附表一所示非制式手槍（含彈匣）及子
    彈，旋經莊晉偉向員警供出上開槍彈之來源，再經員警於11
    0年10月12日，持本院核發之搜索票至詹皇偉上開住處執行
    搜索，並扣得如附表二所示之子彈，始查悉上情。
二、案經彰化縣警察局彰化分局報告臺灣彰化地方檢察署檢察官
    偵查起訴。
    理  由
壹、有罪部分：
甲、程序部分：　　
一、按被告以外之人於審判外之言詞或書面陳述，除法律有規  
    定者外，不得作為證據，刑事訴訟法第159條第1項定有明文
    。查證人莊晉瑋警詢所為之陳述，屬被告以外之人於審判外
    之陳述，經被告及其辯護人爭執該陳述之證據能力（見本院
    卷第59頁），且查無傳聞例外之情形，依前開規定，當無證
    據能力。　　　
二、除上開部分外，本判決以下所援引之被告以外之人於審判外
    之陳述，檢察官、被告及其辯護人於本院審理時均不爭執，
    復於逐項提示、調查後，均未於言詞辯論終結前聲明異議，
    本院審酌該等供述證據作成時外在情況及條件，核無違法取
    證或其他瑕疵，亦無證據力明顯過低之情形，均有證據能力
    。又本判決以下所援引之非供述證據，均與本案犯罪事實具
    有關聯性，且無證據證明係公務員違背法定程序或經偽造、
    變造而取得，檢察官、被告及其辯護人亦未爭執其證據能力
    ，再經本院於審理期日依法提示調查、辯論，本院審酌各該
    證據取得或作成時之一切情況及條件，並無違法、不當或不
    宜作為證據之情事，是該等非供述證據，依刑事訴訟法第15
    8條之4規定反面解釋意旨，亦均具有證據能力。
乙、認定犯罪事實所憑之證據及理由：
一、上開犯罪事實，業據被告於警、偵訊中及本院審理時坦認不
    諱，核與證人莊晉瑋於偵查中證述如附表一所示之非制式手
    槍（含彈匣）及子彈乃被告所交付乙情相符（見偵字第1261
    9號卷第81-85頁），又被告確實於110年7月2日23時20分許
    ，在彰化縣○○鎮○○路○000號統一超商佳嘉門市附近與證人莊
    晉瑋碰面一節，並據證人陳明輝於警詢中證述明確（見警卷
    第39-43頁），此外並有本院搜索票、彰化縣警察局彰化分
    局搜索扣押筆錄、扣押物品目錄表（見警卷第44-51頁）、
    證人莊晉瑋製作之指認犯罪嫌疑人紀錄表、自願受搜索同意
    書、彰化縣警察局彰化分局三家派出所搜索扣押筆錄、扣押
    物品目錄表、員警職務報告、查獲證人莊晉瑋之現場照片、
    證人莊晉瑋手機與被告LINE對話擷圖、彰化縣警察局槍枝初
    步檢視報告表、車牌號碼000-0000號自用小客車車輛詳細資
    料報表等附卷可稽(見偵字第8090號影卷第35-39頁、第65-9
    7頁)，復有如附表一、二所示之非制式手槍（含彈匣）1支
    及子彈3顆扣案可資佐證。又扣案如附表一所示之手槍1支、
    子彈1顆，經送內政部警政署刑事警察局鑑定結果為：⑴送鑑
    JP915非制式槍枝1枝（槍枝管制編號：0000000000），認係
    非制式手槍，由仿手槍外型製造之槍枝，組裝已貫通之金屬
    槍管而成，擊發功能正常，可供擊發適用子彈使用，認具殺
    傷力；⑵送鑑子彈1顆，認係非制式子彈，由金屬彈殼組合直
    徑約8.9mm金屬彈頭而成，經試射，可擊發，認具殺傷力等
    情，有該局110年8月4日刑鑑字第1100079435號鑑定書及照
    片在卷足憑（見警卷第54-56頁）；另扣案如附表二所示之
    子彈2顆，經送內政部警政署刑事警察局鑑定結果為：⑴1顆
    ，研判係口徑9X19mm制式子彈，經試射，可擊發，認具殺傷
    力。⑵1顆，認係非制式子彈，由金屬彈殼組合直徑約8.9mm
    金屬彈頭而成，經試射，可擊發，認具殺傷力等情，亦有該
    局110年12月8日刑鑑字第1108024605號鑑定書及照片在卷可
    考（見偵字第12619號卷第113-115頁）。堪認被告上開任意
    性自白，與事實相符，堪以採信。從而，本案事證明確，被
    告犯行洵堪認定，應予依法論科。
二、論罪科刑：
  ㈠按現行槍砲彈藥刀械管制條例之條文用語及立法理由說明，
    行為人倘經認定持有槍砲彈藥刀械管制條例第7條第1項所列
    具殺傷力之特定類型槍枝，不論是制式或非制式槍枝，亦不
    問非制式槍枝殺傷力是否與制式槍枝相若，概依同條第4項
    規定處罰。鑑於現行查獲具殺傷力之違法槍枝，多屬非制式
    槍枝，可遠距離致人死傷，且殺傷力不亞於制式槍枝，對人
    民生命、身體、自由及財產法益之危害，實與制式槍枝無異
    ，故無區分制式與否而分別適用該條例第7條或第8條處罰之
    必要，且將該條例第4條第1款之槍砲定義修正為制式、非制
    式各項槍枝（參照修正草案立法總說明）。換言之，行為人
    持有同條例第7條第1項所列具殺傷力之特定類型非制式槍枝
    ，即應依同條例第7條第4項規定處罰（最高法院109年度台
    上字第2856號判決意旨參照）。被告寄藏之上開槍枝，經鑑
    定結果，係非制式手槍，已如前述，依前揭說明，即應依槍
    砲彈藥刀械管制條例第7條第4項規定處罰。
  ㈡核被告所為，係犯槍砲彈藥刀械管制條例第7條第4項之未經
    許可寄藏非制式手槍罪、同條例第12條第4項之未經許可寄
    藏子彈罪。
  ㈢被告同時寄藏如附表一、二所示之非制式手槍1枝、非制式及
    制式子彈共3顆之行為，分別屬於單純一罪，而被告以一寄
    藏行為，同時寄藏上開槍枝、子彈，則係以一行為同時觸犯
    上開各罪名，為想像競合犯，依刑法第55條規定，應從一重
    之未經許可寄藏非制式手槍罪處斷。移送併辦部分（111年
    度偵字第1449號），因與本案犯罪事實相同，為屬同一案件
    ，本院核應併為審理。
  ㈣又按刑法第59條規定犯罪情狀可憫恕者，得酌量減輕其刑，
    固為法院依法得自由裁量之事項，然非漫無限制，必須犯罪
    另有特殊之原因與環境，在客觀上足以引起一般同情，認為
    即予宣告法定低度刑期尤嫌過重者，始有其適用。是為此項
    裁量減刑時，必須就被告全部犯罪情狀予以審酌在客觀上是
    否有足以引起社會上一般人之同情，而可憫恕之情形，始稱
    適法。本院審酌槍枝、子彈之危險性甚高，為政府嚴禁之違
    禁物，對社會治安之危害非輕，槍砲彈藥刀械管制條例所定
    重刑，係為達防止暴力犯罪，以保障人民生命、身體、自由
    及財產等之安全之目的，被告明知其所寄藏之槍枝及子彈，
    為具有殺傷力之武器，對社會治安具有潛在之危險性，被告
    為具社會歷練之成年人，自難諉為不知，仍率爾受託而保管
    之，其犯罪情節，客觀上實無何等足以引起一般同情之客觀
    情狀而應予以憫恕之情，故無援用刑法第59條酌減其刑之必
    要。
  ㈤爰審酌被告明知有殺傷力之槍枝及子彈，嚴重影響社會治安
    ，且為政府所查禁，仍漠視相關法令，受託而寄藏本案之槍
    枝、子彈，其後復借予他人防身，其所為實應予非難；惟考
    量被告受託保管上開槍枝及子彈後，尚未供作任何犯罪行為
    之用，亦未因此造成他人現實之惡害，並斟酌被告寄藏本案
    槍彈之期間，犯後坦承犯行之態度，兼衡其自述智識程度為
    專科畢業、從事殯葬業、未婚無子女等家庭生活經濟狀況等
    一切情狀，量處如主文所示之刑，且就併科罰金部分諭知易
    服勞役之折算標準，以資懲儆。
三、扣案如附表一編號1所示非制式手槍1枝，經鑑定後具有殺傷
    力，已如前述，係槍砲彈藥刀械管制條例第4條第1項第1款
    所稱之槍枝，而屬違禁物，然因已於證人莊晉瑋所犯之違反
    槍砲彈藥刀械管制條例案件中執行沒收，有臺灣彰化地方檢
    察署檢察官（沒收）物品處分命令在卷可參（見本院卷第10
    1頁），自無再予宣告沒收之必要。另扣案如附表一編號2之
    非制式子彈1顆、如附表二之制式、非制式子彈各1顆，均經
    鑑定採樣試射，已因擊發而失子彈之結構與效用，其所剩彈
    殼、彈頭，已不具違禁物之性質，爰均不予宣告沒收。
貳、不另為無罪諭知部分
一、公訴意旨略以：被告詹皇偉明知槍砲及彈藥均係政府所管制
    物品，非經中央主管機關許可，不得持有及販賣，竟於103
    年間，為1名綽號「小黑」之不詳身分男子受寄代藏如附表
    一、二所示非制式手槍（含彈匣）及子彈，而自斯時起，未
    經許可，寄藏之。嗣被告詹皇偉基於販賣非制式手槍及子彈
    犯意，未經許可，於110年7月2日23時20分許，在彰化縣○○
    鎮○○路○000號統一超商佳嘉門市附近某處，交給莊晉瑋如附
    表一所示非制式手槍（含彈匣）及子彈，要莊晉瑋先收下防
    身，雙方各自離去後，被告詹皇偉即聯繫莊晉瑋，對之表示
    「手槍及子彈就賣給你新臺幣（下同）3萬元，要莊晉瑋以3
    萬元買下如附表一所示非制式手槍（含彈匣）及子彈，莊晉
    瑋雖無意買受，但恐觸怒被告詹皇偉，乃虛與委蛇，而未交
    付價款。嗣莊晉瑋於同年7月4日12時12分許，為警查獲其持
    有如附表一所示非制式手槍（含彈匣）及子彈後，向警供出
    上情。員警調查後於110年10月12日搜索被告詹皇偉之彰化
    縣○○鄉○○路000號住所，扣得如附表二所示子彈，因而查獲
    。因認被告另涉犯槍砲彈藥刀械管制條例第7條第6項、第1
    項未經許可販賣非制式手槍未遂罪及同條例第12條第5項、
    第1項之未經許可販賣子彈未遂罪等罪嫌等語。
二、按犯罪事實應依證據認定之，無證據不得認定犯罪事實；不
    能證明被告犯罪者，應諭知無罪之判決，刑事訴訟法第154
    條第2項、第301條第1項定有明文。而認定犯罪事實所憑之
    證據，雖不以直接證據為限，間接證據亦包括在內。然無論
    直接或間接證據，其為訴訟上之證明，須於通常一般之人均
    不至於有所懷疑，而得確信其為真實之程度者，始得據之為
    有罪之認定，倘其證明尚未達到此一程度，而有合理之懷疑
    存在，致無從為有罪之確信時，即應為無罪之判決。檢察官
    就被告犯罪事實，應負舉證責任，並指出證明之方法，刑事
    訴訟法第161條第1項定有明文。因此，檢察官對於起訴之犯
    罪事實，應負提出證據及說服之實質舉證責任。倘其所提出
    之證據，不足為被告有罪之積極證明，或其指出證明之方法
    ，無從說服法院以形成被告有罪之心證，基於無罪推定之原
    則，自應為被告無罪之判決。
三、公訴意旨認被告涉犯槍砲彈藥刀械管制條例第7條第6項、第
    1項未經許可販賣非制式手槍未遂罪及同條例第12條第5項、
    第1項之未經許可販賣子彈未遂罪等罪嫌，無非係以證人莊
    晉瑋於警詢及偵查中之證述為其主要論據。然訊之被告詹皇
    偉，堅詞否認有何前揭犯行，辯稱伊雖曾交付如附表一所示
    之非制式手槍及子彈予莊晉瑋，但是要借他防身，並非要賣
    給他等語。
四、經查：
　㈠證人莊晉瑋之供述或證述，有前後不一之情形：
　⒈證人莊晉瑋於110年7月4日為警查獲後在首次警詢中證稱：其
    所持有之非制式手槍及子彈來源，是一名叫詹皇偉交給我的
    ，他是於110年7月2日23時20分許，在彰化縣○○鎮○○路○000
    號（統一超商佳嘉門市）附近將上述槍彈交給我，起先詹皇
    偉提議拿一把槍給我防身用，但實際到現場時，詹皇偉卻跟
    我說需要新臺幣3萬元才要賣我，所以我當時先跟他約定後
    續再付款給他，我先向他收下槍枝等語（見警卷第17頁）
　⒉證人莊晉瑋翌日（110年7月5日）在偵查中供稱：上開槍彈是
    在110年7月2日晚上約9點多（後改稱11點多），在北斗夜市
    附近一間超商後面跟詹皇偉拿的，他原本說要送我，後來改
    稱要用3萬元賣我，我是在一個交友軟體上認識詹皇偉，他
    說一個人身上一定要放手槍才有保障，我原本拒絕，但他一
    直講，先放我這邊沒有關係，我才答應等語（見偵字第8090
    號影卷第123頁）。
　⒊其後證人莊晉偉在其所犯持有非制式手槍及子彈案件審理中
    供稱：一開始詹皇偉是希望我幫忙保管，我說我年紀還小，
    放在我這邊不好，後來推不掉，詹皇偉就把扣案的槍彈交給
    我保管，我知道違法但我還是幫忙保管，之後詹皇偉說要把
    槍彈用3萬元賣給我，還恐嚇我，我只好答應，案發之後過1
    週左右，詹皇偉用Facebook簡訊找我，跟我要錢，甚至還說
    會對我不利，會到我家找我，還會動關係把我找出來等語（
    見本院110年訴字第697號影卷第58頁）。
　⒋又於本案偵查中證稱：「（你說槍枝及子彈一開始是詹皇偉
    要送給你，後來在現場交槍彈時詹皇偉改稱要以新臺幣3萬
    元價格賣給你，是否實在？）是，且他在7月10幾號回去後
    還用臉書訊息恐嚇我，他說我拿他東西沒有付錢」、「（你
    如何認識詹皇偉的，你怎麼知道詹皇偉有槍枝及子彈？）在
    交友軟體認識，是他主動告訴我，他傳訊息說花壇少年仔很
    多，要放一枝東西在身上」、「他是在weplay一開始講說，
    現在要放一把東西在身上防身比較好，我有推託跟他說我不
    需要，但他告訴我先放在身上防身，後來到了北斗夜市，他
    把槍彈拿給我，他說這個東西就是給你防身，我說不需要，
    但他還是放在我身上，後來離開北斗夜市後，他才用Line打
    給我說，那把槍要價3萬元」等語（見偵字第12619號卷第82
    -83頁）。
　⒌綜觀證人莊晉瑋上開供述或證述，證人先稱被告要給伊1把槍
    防身，到現場後才告知要賣給伊3萬元，其後卻改稱被告交
    付如附表一之槍彈係要證人幫忙保管，其因無法推脫才同意
    收下，之後又稱被告在北斗夜市把槍彈交給伊，於離開後才
    以Line告知該槍枝要價3萬元云云，證人對於如何取得附表
    一之槍彈，及被告要證人以3萬元購買槍彈之時點，前後所
    述不同，尤其攸關證人如何取得附表一之槍彈，原稱被告提
    供，隨後改稱被告贈送，之後又稱被告託其保管，差異甚大
    ，則其證詞能否採信，實非無疑。
　⒍嗣證人雖於本院審理中到庭作證，指稱被告在北斗夜市將如
    附表一所示之槍彈交給伊，於離開後才以Line跟伊說那支槍
    要3萬元等語（見本案卷第159-162頁），然觀諸證人莊晉瑋
    於110年7月4日為警查獲後，經警檢視其手機內與被告Line
    之對話紀錄，並無其所稱被告向證人要求以3萬元購買槍枝
    之聯繫內容，此有證人與被告Line對話紀錄擷圖在卷可參（
    見偵字第8090號影卷第87-89頁、偵字第12619號卷第55-61
    頁）。又經質之證人有關上述與被告Line之對話，證人原稱
    是跟槍枝有關，其後又改稱是在講賭博之事（見本院卷第16
    1-163頁），足見證人之證述，存在相當之不確定性，則本
    案在無其他證據佐證下，允難遽採為不利於被告之認定。
　㈡又依證人莊晉瑋前於警詢時之證述，被告交付其槍彈時，還
    有另一名同行友人陳明輝在場（見警卷第34頁），惟據證人
    陳明輝於偵查中之證述，其於110年7月2日雖曾與被告共同
    前往北斗夜市與莊晉瑋碰面，但並未見到被告交付莊晉瑋槍
    彈之事等語（見偵字第12619號卷第22頁）。是以被告有無
    公訴意旨所指欲將如附表一所示之槍彈以3萬元售予證人莊
    晉瑋之情事，除證人之單一指訴外，實無其他證據可資佐證
    ，而證人前開供述或證述，前後不一，存在諸多瑕疵已如前
    述，自難僅憑證人上開具有瑕疵之指訴，遽認被告有公訴意
    旨所指之未經許可販賣非制式手槍及子彈之犯嫌。
四、綜上，依檢察官所舉證據，尚無從使本院產生被告確有公訴
    意旨所指非經許可販賣非制式手槍及子彈未遂罪之有罪心證
    ，就此本應為被告無罪之諭知，惟因公訴意旨認此部分若成
    立犯罪，與前開論罪之未經許可寄藏非制式手槍及子彈罪部
    分，具有想像競合犯之裁判上一罪關係，爰不另為無罪之諭
    知。
據上論斷，應依刑事訴訟法第299條第1項前段，判決如主文。
本案經檢察官王元郁提起公訴，檢察官林子翔到庭執行職務。
中　　華　　民　　國　　111 　年　　4 　　月　　29　　日
                  刑事第七庭    審判長法官  王義閔 
                                法      官  鮑慧忠
                                法      官  巫美蕙
以上正本證明與原本無異。
如不服本判決應於收受判決後20日內向本院提出上訴書狀，並應敘述具體理由。其未敘述上訴理由者，應於上訴期間屆滿後20日內向本院補提理由書(均須按他造當事人之人數附繕本)「切勿逕送上級法院」。　　　　　　　　　　　　　　　　
中　　華　　民　　國　　111 　年　　4 　　月　　29　　日
                                書  記  官  廖涵萱
附錄本案論罪科刑法條：
槍砲彈藥刀械管制條例第7條
未經許可，製造、販賣或運輸制式或非制式火砲、肩射武器、機
關槍、衝鋒槍、卡柄槍、自動步槍、普通步槍、馬槍、手槍或各
類砲彈、炸彈、爆裂物者，處無期徒刑或7年以上有期徒刑，併
科新臺幣3千萬元以下罰金。
未經許可，轉讓、出租或出借前項所列槍砲、彈藥者，處無期徒
刑或5年以上有期徒刑，併科新臺幣1千萬元以下罰金。
意圖供自己或他人犯罪之用，而犯前二項之罪者，處死刑或無期
徒刑；處徒刑者，併科新臺幣5千萬元以下罰金。
未經許可，持有、寄藏或意圖販賣而陳列第1項所列槍砲、彈藥
者，處5年以上有期徒刑，併科新臺幣1千萬元以下罰金。
意圖供自己或他人犯罪之用，以強盜、搶奪、竊盜或其他非法方
法，持有依法執行公務之人所持有之第1項所列槍砲、彈藥者，
得加重其刑至二分之一。
第1項至第3項之未遂犯罰之。

槍砲彈藥刀械管制條例第12條
未經許可，製造、販賣或運輸子彈者，處1年以上7年以下有期徒
刑，併科新台幣500萬元以下罰金。
未經許可，轉讓、出租或出借子彈者，處6月以上5年以下有期徒
刑，併科新台幣300萬元以下罰金。
意圖供自己或他人犯罪之用，而犯前二項之罪者，處3年以上10
年以下有期徒刑，併科新台幣700萬元以下罰金。
未經許可，持有、寄藏或意圖販賣而陳列子彈者，處5年以下有
期徒刑，併科新台幣300萬元以下罰金。
第1項至第3項之未遂犯罰之。
　　　　　　　　　　　　　　　　
附表一：
編號 名稱及數量 鑑定結果 1 JP915非制式槍枝1枝（含彈匣，槍枝管制編號0000000000） 認係非制式手槍，由仿手槍外型製造之槍枝，組裝已貫通之金屬槍管而成，擊發功能正常，可供擊發適用子彈使用，認具殺傷力。 2 子彈1顆 認係非制式子彈，由金屬彈殼組合直徑約8.9mm金屬彈頭而成，經試射，可擊發，認具殺傷力。 

附表二：
編號 名稱及數量 鑑定結果 1 子彈1顆 研判係口徑9×19mm制式子彈，經試射，可擊發，認具殺傷力。 2 子彈1顆 認係非制式子彈，由金屬彈殼組合直徑約8.9mm金屬彈頭而成，經試射，可擊發，認具殺傷力。